【裁判字號】    98,訴,1280
【裁判日期】    980430
【裁判案由】    著作權法等
【裁判全文】
臺灣板橋地方法院刑事判決              98年度訴字第1280號
公  訴  人  臺灣板橋地方法院檢察署檢察官
被      告  乙○○
上列被告因著作權法案件，經檢察官提起公訴（97年度偵字第20
118號），本院以簡式審判程序審理，判決如下：
    主  文
乙○○意圖銷售而擅自以重製於光碟之方法侵害他人之著作財產
權，處有期徒刑柒月；緩刑貳年。
扣案如附表編號一所示之物，均沒收之。
    事實及理由
一、本件係依刑事訴訟法第273 條之1 第1 項規定，以簡式審判
    程序審理判決，合先敘明。
二、本件除就證據部分加列：被告於本院之自白（見98年4 月27
    日準備程序筆錄、審理筆錄）外，其餘之犯罪事實、證據，
    均引用如附件起訴書之記載。
三、按文書之行使因各種文書之性質、內容不同而異其特性，行
    為人只須提出虛偽或不實之文書，而將之置於可能發生文書
    功能狀態者即可成罪，至相對人是否了解該文書內容，抑或
    已否信以為真而誤認虛偽或不實文書為真實文書，均非所論
    ，是所仿冒遊戲光碟內容中公司名稱及著作權證明文字自屬
    經偽造之準私文書，被告於交易過程中縱未使交易相對人當
    場親見仿冒光碟內儲存之不實授權文字影像，惟對消費者必
    執行上揭仿冒電腦程式致出現上揭不實授權文字影像結果，
    知之甚詳，則被告於販賣仿冒光碟時，實已將該等文書置於
    可能發生文書功能之狀態，顯已將該不實文書充作真正文書
    而有所主張，自該當於「行使」之構成要件，且因此行使之
    結果，客觀上足以使人誤認上開仿冒光碟係經告訴人等公司
    授權製造，足生損害於告訴人等，亦可認定。
四、核被告乙○○所為，係違反著作權法第91條第3 項、第2 項
    之意圖銷售而擅自以重製於光碟之方法侵害他人著作財產權
    罪，商標法第82條販賣仿冒商標商品罪，以及刑法第216 條
    、第210 條、第220 條第2 項之行使偽造準私文書罪。又被
    告散布重製光碟之低度行為，應為重製光碟之高度行為所吸
    收，而其明知係侵害著作財產權之重製光碟而散布前之持有
    行為，為其散布之階段行為，均應不另論罪。被告以1 販賣
    盜版光碟之行為，同時觸犯商標法、著作權法及行使偽造準
    私文書等3 項罪名，為想像競合犯，依刑法第55條規定，從
    一重之著作權法第91條第3 項、第2 項處斷；又按刑事法若
    干犯罪行為態樣，本質上原具有反覆、延續實行之特徵，立
    法時既予以特別歸類，定之犯罪構成要件行為要素，則行為
    人基於概括犯意，在密切接近之時、地持續實行之複次行為
    ，倘依社會通念，於客觀上認為符合一個反覆、延續性之行
    為觀念者，於刑法評價上，即應僅成立一罪。學理上所稱「
    集合犯」之職業性、營業性或收集性等具有重複特質之犯罪
    均屬之，例如經營、從事業務、收集、販賣、製造、散布等
    行為概念者是，故被告本件如上所為，合屬「集合犯」，為
    包括之一罪，應僅成立1 罪。爰審酌被告犯罪動機、目的、
    行為期間，本件行為所生損害程度，暨各該告訴人於偵查中
    對於本件被告行為之意見（見偵查卷第94頁），以及事後復
    與部分告訴人達成和解之犯罪後態度等一切情狀，酌情量處
    如主文所示之刑。再本件被告前未曾受有期徒刑以上刑之宣
    告，有本院於98年4 月27日言詞辯論終結日查析之臺灣高等
    法院被告前案紀錄表可按，是被告歷此偵審科刑程序後，當
    知惕勵，本院稽以案件全情認非必以執行其所受宣告之刑為
    唯一必要之刑事制裁之途，而認應以暫不執行其所受宣告之
    刑比較適當，爰依刑法第74條第1 項第1 款規定諭知緩刑期
    間如主文所示，以示刑法謙抑本質，並為被告開啟自新之途
    。
五、扣案如附表編號一之物，均係被告犯著作權法之罪，供犯罪
    所用之物，爰依著作權法第98條但書規定，不問屬於犯人與
    否，併予宣告沒收之；至被告亦同犯商標法第82條之罪，依
    同法第83條之規定，同具義務沒收之規定，然本件係依從一
    重之著作權法第91條第3 項、第2 項規定處斷結果，逕以同
    法第98條但書規定為沒收宣告即屬已足，毋庸再贅以商標法
    第83條沒收之規定；至編號二之物，核與被告本案所為犯行
    之密接關聯難認密接，應不予宣告沒收，均附此敘明。
六、據上論斷，應依刑事訴訟法第273 條之1 第1 項、第299 條
    第1 項前段、第310 條之2 、第454 條，著作權法第91條第
    3項、第2項、第98條但書，商標法第82條，刑法第11條前段
    、第216 條、第210 條、第220 條第2 項、第55條、第74條
    第1 項第1 款，判決如主文。
本案由檢察官甲○○提起公訴，經檢察官靳開聖到庭執行職務。
中    華    民    國    98    年    4     月    30    日
                  智慧財產法庭法  官  黎錦福
以上正本證明與原本無異。
如不服本判決應於送達後10日內敘明上訴理由，向本院提出上訴
狀。
                              書記官  蔡麗春
中    華    民    國    98    年    4     月    30    日
========================================================
附表【詳偵查卷第338頁】：
一、盜版影音光碟272 片、盜版遊戲光碟445 片、空白光碟268
    片、不織布套1 包、盜版遊戲目錄1 本及電腦主機（含燒錄
    機3 臺）2 臺。
二、壞片及不知名光碟563 片。
========================================================
附錄本案所犯法條全文
著作權法第91條
擅自以重製之方法侵害他人之著作財產權者，處3 年以下有期徒
刑、拘役，或科或併科新臺幣75萬元以下罰金。
意圖銷售或出租而擅自以重製之方法侵害他人之著作財產權者，
處6 月以上5 年以下有期徒刑，得併科新臺幣20萬元以上2 百萬
元以下罰金。
以重製於光碟之方法犯前項之罪者，處6 月以上5 年以下有期徒
刑，得併科新臺幣50萬元以上5 百萬元以下罰金。
著作僅供個人參考或合理使用者，不構成著作權侵害。
商標法第82條
明知為前條商品而販賣、意圖販賣而陳列、輸出或輸入者，處1
年以下有期徒刑、拘役或科或併科新臺幣5 萬元以下罰金。
中華民國刑法第216條
（行使偽造變造或登載不實之文書罪）
行使第210 條至第215 條之文書者，依偽造、變造文書或登載不
實事項或使登載不實事項之規定處斷。
中華民國刑法第210條
（偽造變造私文書罪）
偽造、變造私文書，足以生損害於公眾或他人者，處5 年以下有
期徒刑。
中華民國刑法第220條
（準文書）
在紙上或物品上之文字、符號、圖畫、照像，依習慣或特約，足
以為表示其用意之證明者，關於本章及本章以外各罪，以文書論
。
錄音、錄影或電磁紀錄，藉機器或電腦之處理所顯示之聲音、影
像或符號，足以為表示其用意之證明者，亦同。
=========================================================
附件：
臺灣板橋地方法院檢察署檢察官起訴書
                                     97年度偵字第20118號
    被      告  乙○○  男  26歲（民國○○年○月○○日生）
                        住臺北縣新莊市○○路259巷6號5樓
                        身分證統一編號：Ｚ000000000號
上列被告因違反著作權法等案件，業經偵查終結，認應提起公訴
，茲將犯罪事實及證據並所犯法條分敘如下：
        犯  罪  事  實
一、乙○○明知如附表一所示片名為「國家寶藏」等87部電影，
    係如附表一所示之公司擁有著作財產權之視聽著作，未經上
    開著作財產權人之同意或授權，不得重製或以移轉所有權之
    方法加以散布；復明知「koei」、「PlayStation 」、「
    Nin -tendo」、「Nintendo, Yoshi 」、「Nintendo,
    Super Mar -io, Super Mario 64 」、「Nintendo,
    Pokemon 」、「Nint -endo, Kirby 」、「Nintendo,
    Metroid 」、「Nintendo,Ma -rio kart, Mario Kart 」、
    「Nintendo, Luigi 」、「Nint -endo, Metroid 」、「
    Nintendo, Super Mario,Mario Bros . 」 、「Nintendo,
    Star Fox」、「Nintendo, Paper Mario 」、「Nintendo,
    Mario Party 」、「The Legend of Zeld -a 」、「Zelda
    」、「GAME CUBE 」及「Wii 」等商標圖樣，係日商新力電
    腦娛樂股份有限公司（下稱新力公司）、任天堂股份有限公
    司（下稱任天堂公司）及光榮股份有限公司（下稱光榮公司
    ）向我國經濟部智慧財產局申請核准註冊，取得商標專用權
    ，指定使用於電腦、錄有電腦程式之磁碟、磁卡、磁帶及光
    碟等商品，仍在商標專用期間內，且係相關大眾所共知之商
    標圖樣，未得新力公司、任天堂公司與光榮公司之同意或授
    權，不得於同一或類似商品，使用相同或近似之商標圖樣，
    且如附表二至四所示之電腦程式軟體，係新力公司、任天堂
    公司及光榮公司享有著作財產權之電腦程式著作，非經該等
    公司之同意或授權，不得擅自重製及散布，而附表二至四所
    示電腦程式軟體透過電視遊戲器之執行，在電視畫面上會出
    現前述公司名稱或著作權標示，為足以對外表示該等電腦程
    式軟體係新力公司、任天堂公司或光榮公司生產或授權生產
    等一定用意證明之準私文書，竟仍基於重製、散布侵權重製
    物、販賣仿冒商標商品及行使偽造準私文書之犯意，未經上
    開公司之同意或授權，先自民國97年1 月間某日起，在臺北
    縣新莊市○○路259 巷6 號5 樓之住處，利用電腦連結網際
    網路，與他人交換如附表一至四所示之盜版影音及遊戲光碟
    ，或將自不特定網站所取得如附表一至四所示之視聽與電腦
    程式著作之電子檔案，重製於電腦硬碟中，並自同年2 月間
    某日起，接續在其上址住處內，以重製燒錄方式，盜拷上開
    著作及商標於光碟上，再透過其在「Wii 玩家俱樂部」（
    http：//www.wii.club.tw） 申請之會員帳號「小摳」，及
    所架設介紹Wii 遊戲之網域空間（網址：http：//
    www.wiipsp.spaces.live.com/） ，刊登販售上開盜版遊戲
    光碟、交換前揭盜版影音光碟之訊息，並留其所持用之手機
    門號及電子郵件帳號「kobe00315@yahoo.com.tw」供買家與
    其聯絡後，再委由不知情之中華郵政公司送貨到府進行交易
    ，以每片新臺幣（下同）50元至80元之代價，販賣上開盜版
    遊戲光碟或散布前揭盜版影音光碟予不特定人，而以此方式
    販賣、散布侵害上開公司著作財產權及商標專用權之盜版光
    碟，足以生損害於上開公司。嗣於97年4 月22日10時10分許
    ，為警在其上址住處執行搜索查獲，並扣得盜版影音光碟27
    2 片、盜版遊戲光碟445 片、空白光碟268 片、壞片及不知
    名光碟563 片、不織布套1 包、盜版遊戲目錄1 本及電腦主
    機（含燒錄機3 臺）2 臺等物。
二、案經如附表一、四所示之公司訴由內政部警政署保安警察第
    二總隊第一大隊第三中隊報告偵辦。
        證  據  並  所  犯  法  條
一、證據清單及待證事實
 ┌──┬──────────┬────────────┐
 │編號│     證據名稱       │        待證事實        │
 ├──┼──────────┼────────────┤
 │ 1  │被告乙○○於警詢及偵│上揭全部犯罪事實        │
 │    │查中之自白          │                        │
 ├──┼──────────┼────────────┤
 │ 2  │告訴人即如附表一、四│上揭全部犯罪事實        │
 │    │所示公司之指訴      │                        │
 ├──┼──────────┼────────────┤
 │ 3  │「Wii玩家俱樂部」及 │被告藉網際網路透過其在「│
 │    │網址：http：//www.wi│Wii玩家俱樂部」（http： │
 │    │ipsp.spaces.live.com│//www.wii.club.tw）申請 │
 │    │/網域空間之網頁畫面 │之會員帳號「小摳」，及所│
 │    │列印資料、被告電腦主│架設介紹Wii遊戲之網域空 │
 │    │機中電子郵件帳號「ko│間（網址：http：// www.w│
 │    │be00315@yahoo.com.tw│iipsp.spaces.live.com/）│
 │    │」之收發信紀錄、IP位│，刊登販售上開盜版遊戲光│
 │    │址查詢資料、蒐證用匯│碟、交換前揭盜版影音光碟│
 │    │款執據及採證暨現場蒐│之訊息，並留其所持用之手│
 │    │證照片14張          │機門號及電子郵件帳號供買│
 │    │                    │家與其聯絡，並以「kobe00│
 │    │                    │315@yahoo.com.tw」寄送盜│
 │    │                    │版遊戲目錄與交易文件，以│
 │    │                    │販賣、散布盜版暨仿冒商標│
 │    │                    │光碟片以獲取不法利益之事│
 │    │                    │實                      │
 ├──┼──────────┼────────────┤
 │ 4  │著作權證明文件      │如附表一至四之視聽與電腦│
 │    │                    │程式著作之著作財產權屬於│
 │    │                    │如附表一至四所示之公司之│
 │    │                    │事實                    │
 ├──┼──────────┼────────────┤
 │ 5  │中華民國商標註冊證及│「koei」等商標圖樣，係新│
 │    │經濟部智慧財產局商標│力公司、任天堂公司及光榮│
 │    │檢索服務資料數紙    │公司向我國經濟部智慧財產│
 │    │                    │局申請核准註冊，取得商標│
 │    │                    │專用權，指定使用於電腦、│
 │    │                    │錄有電腦程式之磁碟、磁卡│
 │    │                    │、磁帶及光碟等商品，且仍│
 │    │                    │在商標專用期間內之事實  │
 ├──┼──────────┼────────────┤
 │ 6  │鑑識報告、鑑視證明、│扣案光碟係屬盜版重製物  │
 │    │鑑視結果及鑑定意見書│之事實                  │
 ├──┼──────────┼────────────┤
 │ 7  │扣案盜版影音光碟272 │被告使用扣案物重製上開視│
 │    │片、盜版遊戲光碟445 │聽及電腦程式著作，資以販│
 │    │片、空白光碟268片、 │售、散布侵權重製暨仿冒商│
 │    │壞片及不知名光碟563 │標之光碟予不特定人牟利，│
 │    │片、不織布套1 包、盜│其中被告販售盜版遊戲光碟│
 │    │版遊戲目錄1本及電腦 │部分，因買家透過電視遊戲│
 │    │主機（含燒錄機3臺）2│器之執行，在電視畫面上會│
 │    │臺                  │出現新力公司、任天堂公司│
 │    │                    │及光榮公司之公司名稱或著│
 │    │                    │作權標示，用供表示該等電│
 │    │                    │腦程式軟體係該等公司所生│
 │    │                    │產或授權生產之一定用意證│
 │    │                    │明以行使之事實          │
 └──┴──────────┴────────────┘
二、按文書之行使因各種文書之性質、內容不同而異，行為人只
    須提出虛偽文書或不實文書，而將該文書置於可能發生文書
    功能狀態下即可成罪，至於相對人是否了解該文書之內容，
    抑或已否信以為真而誤認虛偽文書或不實文書為真實文書，
    均非所論，是前述仿冒遊戲光碟內容中公司名稱及著作權證
    明文字自屬經偽造之準私文書，被告於交易過程中縱未使交
    易相對人當場親見仿冒光碟內儲存之不實授權文字影像，惟
    對消費者必執行上揭仿冒電腦程式致出現上揭不實授權文字
    影像乙節，知之甚詳，則被告於販賣仿冒光碟時，實已將該
    等文書置於可能發生文書功能之狀態，顯已將該不實文書充
    作真正文書而有所主張，自該當於「行使」之構成要件，且
    因此行使之結果，客觀上足使人誤認上開仿冒光碟係經告訴
    人光榮公司或新力、任天堂等公司授權製造，是亦足生損害
    於告訴人光榮公司及新力與任天堂公司，此點亦可認定。再
    按刑法修正條文於94年2 月2 日經總統公布，並自95年7 月
    1 日起施行，其中原刑法第56條之連續犯規定業經刪除，即
    修正後之刑法已無連續犯得論以裁判上一罪之情形，參照該
    修正條文之立法理由，即修正條文說明謂「至連續犯廢除後
    ，對於部分習慣犯，例如竊盜、吸毒等犯罪，是否會因適用
    數罪併罰而使刑罰過重產生不合理之現象一節，在實務上應
    可參考德、日等國之經驗，委由學界及實務以補充解釋之方
    式，發展接續犯之概念，對於合乎接續犯或包括的一罪之情
    形，認為構成單一之犯罪，以限縮數罪併罰之範圍，用以解
    決上述問題。」等語，則依前揭修法意旨，於修正刑法施行
    後，自應重新檢討「接續犯」、「包括的一罪」之概念，其
    中屬包括一罪概念中之「集合犯」，係立法者在犯罪構成要
    件所描述及預設之該當行為，本身即具有不斷反覆實施之特
    性，立法時既予特別歸類，定為犯罪構成要件之行為要素，
    則行為人基於概括之犯意，在密切接近之一定時、地持續實
    行之複次行為，倘依社會通念，於客觀上認為符合一個反覆
    、延續性之行為觀念者，於刑法評價上，即應僅成立一罪。
    學理上所稱「集合犯」之職業性、營業性或收集性等具有重
    複特質之犯罪均屬之，例如經營、從事業務、收集、販賣、
    製造、散布等行為概念者（參照最高法院95年臺上字第1079
    號判決、同院95年臺上字第3937號判決、同院95年臺上字第
    4686 號 判決）。從而，本件被告多次重製、販賣、散布侵
    害他人著作財產權、商標專用權光碟之行為，具有不斷反覆
    實施之特性，係屬集合犯行為，自仍應論以一罪。是本件核
    被告所為，係違反著作權法第91條第3 項、第2 項之意圖銷
    售而以重製光碟之方法侵害他人著作財產權、商標法第82條
    販賣仿冒商標商品及刑法第216 條、第210 條、第220 條第
    2 項之行使偽造準私文書等罪嫌。又被告散布重製光碟之低
    度行為應為重製光碟之高度行為所吸收（最高法院87年臺上
    字第356 號判決意旨參照），而其明知係侵害著作財產權之
    重製光碟而散布前之持有行為，為其散布之階段行為，均應
    不另論罪。被告以1 販賣盜版光碟之行為，同時觸犯商標法
    、著作權法及行使偽造準私文書等3 項罪名，為想像競合犯
    ，請依刑法第55條規定，從一重之著作權法第91條第3 項、
    第2 項處斷。至扣案如附表一至四所示盜版重製光碟、空白
    光碟、壞片及不知名光碟、不織布套1 包、盜版遊戲目錄1
    本及電腦主機（含燒錄機3 臺）2 臺等物，併請依法宣告沒
    收之。
三、依刑事訴訟法第251條第1項提起公訴。
    此    致
臺灣板橋地方法院
中    華    民    國    98    年    3     月    27    日
                              檢  察  官  甲 ○ ○
本件正本證明與原本無異
中    華    民    國    98    年    4    月    2    日
                              書記官
附錄本案所犯法條全文
著作權法第91條
擅自以重製之方法侵害他人之著作財產權者，處3 年以下有期徒
刑、拘役，或科或併科新臺幣75萬元以下罰金。
意圖銷售或出租而擅自以重製之方法侵害他人之著作財產權者，
處6 月以上5 年以下有期徒刑，得併科新臺幣20萬元以上2 百萬
元以下罰金。
以重製於光碟之方法犯前項之罪者，處6 月以上5 年以下有期徒
刑，得併科新臺幣50萬元以上5 百萬元以下罰金。
著作僅供個人參考或合理使用者，不構成著作權侵害。
商標法第82條
明知為前條商品而販賣、意圖販賣而陳列、輸出或輸入者，處一
年以下有期徒刑、拘役或科或併科新臺幣5 萬元以下罰金。
中華民國刑法第216條
（行使偽造變造或登載不實之文書罪）
行使第210 條至第215 條之文書者，依偽造、變造文書或登載不
實事項或使登載不實事項之規定處斷。
中華民國刑法第210條
（偽造變造私文書罪）
偽造、變造私文書，足以生損害於公眾或他人者，處5 年以下有
期徒刑。
中華民國刑法第220條
（準文書）
在紙上或物品上之文字、符號、圖畫、照像，依習慣或特約，足
以為表示其用意之證明者，關於本章及本章以外各罪，以文書論
。
錄音、錄影或電磁紀錄，藉機器或電腦之處理所顯示之聲音、影
像或符號，足以為表示其用意之證明者，亦同。
------------------------------------------------------
起訴書
附表一：
附表二：
附表三：
附表四：


司法院資訊處製作；財團法人民間司法改革基金會備份。
